【裁判字號】    96,再易,26
【裁判日期】    981228
【裁判案由】    損害賠償
【裁判全文】
臺灣高等法院高雄分院民事判決          96年度再易字第26號
再審原告    己○○
再審被告    乙○○
            甲○○○即張靜芬.
            丙○○
            子○○○
再審被告    庚○○癸○○之承.
            辛○○癸○○之承.
再審被告
兼上一人
法定代理人  丁○○
再審被告    壬○○癸○○之承.
上  一  人
法定代理人  戊○○
                        巷8弄29號
上列當事人間請求損害賠償事件，再審原告對於中華民國96年11
月30日本院95年度上易字第142 號確定判決提起再審之訴，本院
判決如下：
    主  文
再審之訴駁回。
再審訴訟費用由再審原告負擔。
    理  由
一、按當事人死亡者，訴訟程序在有繼承人承受其訴訟以前當然
    停止；又當事人不聲明承受訴訟時，法院亦得依職權，以裁
    定命其續行訴訟，民事訴訟法第168 條、第178 條分別定有
    明文。查本件再審被告癸○○業於民國（下同）97年11月16
    日死亡，庚○○、壬○○、辛○○為癸○○之子女，為其繼
    承人，有戶籍資料查詢結果在卷可稽，惟庚○○雖已向臺灣
    高雄地方法院聲明對癸○○之遺產為限定繼承之表示（97年
    度繼字第3742號），然未向本院聲明承受訴訟，本院爰依上
    開規定裁定命庚○○、壬○○、辛○○承受再審被告癸○○
    之訴訟，合先明。
二、再審原告主張：再審原告前起訴主張癸○○（已於97年11月
    16日死亡）、乙○○與訴外人盧玥儒（原名盧秀春，已於90
    年9 月12日死亡）前因事業經營不善，於87年11月間，推由
    癸○○出面，向伊佯稱欲成立「九毓食品股份有限公司」（
    下稱九毓公司），經營學校營養午餐，邀同伊及訴外人朱胤
    豪參與投資各新台幣（下同）100 萬元，並欲將九毓公司及
    工廠分別設於高雄市○○區○○路60號2 樓之1 （為再審被
    告乙○○所提供）及高雄縣橋頭鄉○○路100 號之「鳳娥食
    品工廠」，由癸○○、乙○○、盧玥儒、朱胤豪與伊共同經
    營。乙○○並以假名「陳建毓」對外散發名片。嗣癸○○於
    公司股東籌備會時指定由盧玥儒擔任九毓公司董事長，乙○
    ○擔任總經理，癸○○則自任公關經理，伊及朱胤豪則分別
    擔任經理，且約定伊須將投資款項匯入後，方得成為九毓公
    司股東，將來九毓公司如有盈餘時，可分得10% 之淨利。伊
    不疑有他，遂於88年2 月4 日、同月24日分別匯款25萬元、
    50萬元至癸○○所指定甲○○○在高雄市第二信用合作社瑞
    隆分社所開立之帳號：000000000000000 號帳戶內（下稱系
    爭二信帳戶），並依癸○○之請求，自88年2 月23日起，至
    高雄縣橋頭鄉○○路100 號之「鳳娥食品工廠」進行工廠整
    備及便當生產工作，直至88年3 月25日工廠關閉時，總共積
    欠伊薪水3 萬2000元，及伊代墊工人工資、材料、汽油等費
    用2 萬5000元。嗣因癸○○諉稱九毓公司已成立，並向高雄
    縣燕巢鄉農會承租店舖（下稱系爭店舖），經營燕農餐廳，
    乙○○並假冒曹台生之身分證字號及居住地等資料，擔任系
    爭店舖租約之連帶保證人，協助癸○○、乙○○、盧玥儒得
    順利承租燕農餐廳所在之系爭店舖，伊乃於88年4 月12日，
    再匯款20萬元至癸○○所指定之丁○○在彰化銀行苓雅分行
    所開立之帳號：00000000000000號帳戶內（下稱系爭彰銀帳
    戶），更依其等指示前往燕農餐廳工作25日，其間共積欠伊
    薪水2 萬5000元未付。事後癸○○乃同意將前開積欠伊之工
    資及代墊款合計8 萬2000元（3 萬2000＋2 萬5000＋2 萬
    5000＝8 萬2000）轉為伊之投資款，合計伊共投資103 萬
    2000元（25萬＋50萬＋20萬＋8 萬2000＝103 萬2000）。詎
    癸○○、乙○○與盧玥儒取得伊投資款與身分證影本，並在
    向高雄市政府申請成立九毓公司之文件上用印後，並未依股
    東籌備會中所為之承諾，登記伊與朱胤豪為公司股東，最後
    亦未成立九毓公司，顯見癸○○、乙○○與盧玥儒係以虛設
    公司為由，於募集股份時，向伊進行詐欺取財，並侵占伊之
    投資款，而甲○○○、丁○○提供上開帳戶供癸○○取得伊
    之投資款，皆侵害再審原告之權利。惟鈞院95年度上易字第
    142 號確定判決就再審原告所提起損害賠償之訴，有民事訴
    訟法第497 條對於影響於判決之重要證物漏未審酌之情形，
    其理由如下：1 、證人朱胤豪在第二審之證詞原審法院漏未
    斟酌。２、原審法院漏未審酌第二信用合作社甲○○○的帳
    戶裡面關於伊投資金額新台幣（下同）75萬元之實際結款情
    形及對象。３、再審被告乙○○涉有假冒曹台生之身份向燕
    巢鄉農會餐廳訂立租賃契約，此在二審法院已有疑慮，且已
    要求乙○○及曹台生留下筆跡供比對並證實該系爭租約上之
    「曹台生」姓名筆跡非曹台生本人所簽，然原審仍認定該系
    爭租約係由曹台生簽訂，原審對此重要證物漏未審酌以致對
    判決結果恐有重大影響，爰依民事訴訟法第497 條之規定，
    提起本件再審之訴，並聲明：1 、臺灣高雄地方法院94年度
    訴字第143 號判決、鈞院95年度上易字第142 號確定判決均
    撤銷。2 、再審被告等應連帶賠償再審原告103 萬2000元及
    自88年6 月1 日起，至清償日止，按年利率5%計算之利息。
    3 、前程序訴訟費用及再審之訴訴訟費用均由再審被告連帶
    負擔。
三、再審被告乙○○則以：前審法院法官都有將再審被告與燕巢
    鄉農會訂立之第二份契約當庭拿給再審原告看，燕農餐廳合
    約書是在對造已經離開燕農餐廳後才與鳳娥食品工廠簽合約
    ，所以與對造無關，故再審原告沒有提再審之訴之理由。且
    伊從未涉及燕農餐廳租賃契約簽約情事，也未與曹台生在其
    出庭之前謀過面，更遑論替他簽字等語資為抗辯，並聲明：
    駁回再審原告再審之訴。
四、再審被告甲○○○、子○○○、庚○○、辛○○、丁○○、
    壬○○未提出書狀作何聲明或陳述；再審被告丙○○雖曾於
    本院準備期日到庭，亦僅聲明駁回再審原告之訴而未做其他
    陳述。
五、本院之判斷：
  (一)經查，本院前程序95年度上易字第142 號民事判決係於96年
    11月30日宣判，於96年12月10日送達再審原告，此業經本院
    調閱上開前程序卷查明無訛，而本件再審原告係以原確定判
    決有重要證物漏未審酌為提起再審之事由，自應以再審原告
    收受第二審判決送達時即96年12月10日，為其知悉再審理由
    之日，故再審原告於96年12月24日向本院提起本件再審之訴
    ，尚未逾30日之不變期間，先予明。
  (二)原確定判決漏未審酌證人朱胤豪在前程序第二審之證詞部分
    ：
    經查，證人朱胤豪曾於前程序第一審及第二審分別到庭供證
    ，依其於前程序第二審之證言（見前程序二審卷(一)第247 至
    250 頁）與其於第一審之證言大致相同，均難據以認定再審
    被告乙○○、甲○○○、丙○○、子○○○及癸○○等人有
    詐騙再審原告之行為，故縱使本院前程序95年度上易字第14
    2 號確定判決僅論述證人朱胤豪在前程序第一審之證言，而
    未援用朱胤豪在前程序第二審之證言予以審酌，亦與原確定
    判決之結果不生影響，況，原確定判決亦已載明「兩造其餘
    攻擊防禦方法及舉證，核與判決結果不生影響，爰不予論述
    」，並無漏未斟酌之情形，故再審原告以原確定判決漏未審
    酌證人朱胤豪在前程序第二審之證詞作為再審之事由，自非
    可採。
  (三)原確定判決漏未審酌第二信用合作社甲○○○的帳戶裡關於
    再審原告投資金額75萬元之實際結款情形及對象部分：
    經查，前程序第二審已依再審原告之聲請向高雄第二信用合
    作社調得甲○○○（即張靜芬）之開戶資料、及自88年2月1
    日起至88年2 月28日止之存入、提領相關資料（見前程序二
    審卷(一)第150至152頁），而依該資料，並無法判定上述再審
    被告甲○○○或癸○○將此款項拿去清償舊債而有詐騙之行
    為，且原確定判決已論述：再審原告匯款入甲○○○及丁○
    ○帳戶之行為，「僅能證明甲○○○、丁○○曾將上開帳戶
    借予盧玥儒或癸○○，作為供上訴人匯入投資款之用，尚難
    以此即遽認甲○○○、丁○○有何不法侵害之行為等語，並
    無漏未斟酌該第二信用合作社就甲○○○帳戶進出明細回函
    之情形，故再審原告此部分執此為再審理由，亦非可採。
  (四)原確定判決漏未斟酌與燕巢鄉農會餐廳簽訂之租賃契約書上
    連帶保證人「曹台生」之姓名並非曹台生本人所簽，而係再
    審被告乙○○所冒簽部分：
    經查，再審原告於前程序係主張，曹台生於上開租賃契約書
    上簽名為連帶保證人，故曹台生為共同侵權行為人云云，亦
    即以簽名為連帶保證人為攻擊曹台生有侵權行為事實之方法
    ，嗣經本院前程序受命法官命曹台生、乙○○均當庭書寫「
    曹台生高雄市○○區○○街153 巷6 號」等字各5 遍後（見
    本院前程序卷第(一)第159 、230 頁），再審原告雖表示其懷
    疑上開租賃契約書上連帶保證人欄「曹台生、高雄市○○區
    ○○街153 巷6 號」等字為乙○○所偽簽，惟仍表示因曹台
    生並未對冒名頂替偽簽之盧明儒、癸○○、陳清豐提出刑事
    告訴，且丁○○於刑事案件證稱曹台生和乙○○經常到餐廳
    走動，故其仍懷疑曹台生涉案等語（見本院前程序卷二第18
    1 、182 頁），且於前程序並未對曹台生撤回起訴，亦未聲
    請鑑定筆跡以明瞭上開名字是否為乙○○所冒簽，本院前程
    序確定判決因而以「曹台生擔任連帶保證人需就承租人違約
    時，所造成燕巢鄉農會所有之損害負連帶賠償責任，難謂因
    此獲有何利益。何況上訴人（即再審原告）於上開刑事案件
    一審中自陳其不認識曹台生，且曹台生未參與成立九毓公司
    事宜等語（該案一審卷第62、63頁），尚難因曹台生擔任上
    開租賃契約之連帶保證人，俾盧玥儒順利與燕巢鄉農會簽立
    租約，即認曹台生有不法侵害上訴人之詐欺、侵占等之侵權
    行為等理由，而駁回再審原告依侵權行為法律關係對曹台生
    之損害賠償請求，而未將上述租賃契約書上「曹台生、高雄
    市○○區○○街153 巷6 號」等字送鑑定是否為乙○○冒曹
    台生之名所偽造，並無漏未斟酌重要證物之情形。
  (五)復按民事訴訟法第497 條所謂之「就重要證物漏未斟酌」，
    係指當事人在前訴訟程序已經提出，第二審確定判決漏未於
    判決理由中斟酌者而言，若於再審訴訟程序所調得之證物已
    非前訴訟程序已提出之證物，自無法再以此證物認定再審有
    無理由。故本件再審原告於本件再審程序聲請向高雄市第二
    信用合作社調取甲○○○帳戶內提領再審原告匯入之款項之
    支票，並依此支票調查領取票款者是否與再審原告投資之便
    當事業有關，以判斷再審被告是否有詐騙之行為，及聲請鑑
    定上開租賃契約書上連帶保證人欄「曹台生高雄市○○區○
    ○街153 巷6 號」等字是否為曹台生之筆跡？是否為乙○○
    所偽簽？核無必要。
六、綜上所述，本件再審之訴，顯無再審理由，爰不經言詞辯論
    ，以判決駁回之。
七、據上論結，本件再審之訴，顯無再審理由，依民事訴訟法第
    502條第2項、第505條、第78條，判決如主文。
中    華    民    國    98    年    12    月    28    日
                              民事第四庭
                                  審判長法官 蔡文貴
                                  法      官 謝靜雯
                                  法      官 黃科瑜
以上正本證明與原本無異。
本判決不得上訴。
中    華    民    國    98    年    12    月    29    日
                                  書  記  官 邱麗莉

司法院資訊處製作；財團法人民間司法改革基金會備份。
